【裁判字號】    98,小上,2
【裁判日期】    980223
【裁判案由】    清償債務
【裁判全文】
臺灣彰化地方法院民事判決  98年度小上字第2號
上  訴  人  臺灣新光商業銀行股份有限公司
                        、30樓
法定代理人  乙○○
上  訴  人  新光行銷股份有限公司
法定代理人  甲○○
共      同
訴訟代理人  丁○○
被上訴人    丙○○
                        32號
上列當事人間請求清償債務事件，上訴人對於中華民國97年12月
9日本院彰化簡易庭第一審判決 (97年度彰小字第797號)提起上
訴，本院不經言詞辯論，判決如下：
    主      文
上訴駁回。
第二審訴訟費用新台幣壹仟伍佰元由上訴人負擔。
    事實及理由
一、上訴人起訴主張被上訴人於民國94年5月間為購買巔峰電信
    股份有限公司（下稱巔峰公司）電信商品委由誠泰行銷股份
    有限公司（下稱誠泰行銷公司，現更名新光行銷股份有限公
    司，下稱新光行銷公司）向誠泰商業銀行股份有限公司（現
    更名台灣新光商業銀行股份有限公司，下稱新光銀行）申請
    消費性商品貸款新台幣（下同）4萬8千元，依約自94年6月6
    日起，分24期每期清償2千元，如未依約履行，視為全部到
    期，應按年息20%計算遲延利息。詎被上訴人自94年9月6日
    起即未依約付款，尚欠4萬2千元，新光行銷公司自94年9月6
    日起陸續為被上訴人代償2萬4千元，新光銀行已將上開債權
    讓與新光行銷公司，而被上訴人尚積欠新光銀行1萬8千元，
    爰依消費借貸及民法第312條之法律關係，請求被上訴人給
    付上開金額等語。
二、被上訴人則請求駁回上訴人之訴，並辯稱：本件係其向巔峰
    公司購買商品，未在上訴人之申請書上用印或簽名，並未成
    立借貸契約，且申請書上字體細小，並非被上訴人一時可能
    閱悉，上訴人亦未依消費者保護法第11條規定在30日內供被
    上訴人審閱，文字中隱含關連性貸款契約，對被上訴人不生
    效力。又申請書中被上訴人不得自行申請貸款，只能委由上
    訴人貸款、領款，被上訴人不得用益貸款，只能委任上訴人
    將款項交付巔峰公司，但被上訴人應付還款義務，第三人倒
    閉時不得抗辯，等於上訴人免除責任，使被上訴人拋棄權利
    ，限制行使之重大不利益，依法約定應為無效等語置辯。
四、原審為上訴人敗訴之判決，上訴人不服提起上訴，上訴聲明
    ：(一)原判決廢棄。(二)被上訴人應給付新光銀行1萬8千元
    及自94年9月6日起至清償日止，按年息20%計算之利息；給
    付新光行銷公司2萬4千元，及自94年9月6日起至清償日止，
    按年息20%計算之利息，第一、二審訴訟費用由被上訴人負
    擔。被上訴人聲明：如主文所示。
五、按法院為判決時，應斟酌全辯論意旨及調查證據之結果，依
    自由心證判斷事實之真偽。但別有規定者，不在此限。民事
    訴訟法第222條第1項定有明文。又得心證之理由，應記明於
    判決，為民事訴訟法第222條第2項所明定，故法院依自由心
    證判斷事實之真偽時，所斟酌調查證據之結果，其內容如何
    ，與應證事實之關聯如何，以及取捨之原因如何，如未記明
    於判決，即屬同法第466條第6款所謂判決不備理由。最高法
    院43年台上字第47號並著有判例可資參照。上訴人於原審業
    據提出誠泰銀行消費貸款部與被上訴人電話照會錄音光碟及
    電話錄音譯文為證，原審在判決理由項下記載為上訴人雖提
    出電話錄音譯文為憑，然並未提出錄音原證供本院查核等語
    ，就錄音光碟證據疏未在判決理由項下記載其意見，遽而判
    決駁回上訴人之訴，自屬違背法令，合先明。
六、又當事人主張有利於己之事實者，就其事實有舉證之責任。
    民事訴訟法第277條定有明文。又請求履行債務之訴，除被
    告自認原告所主張債權發生原因之事實外，應先由原告就其
    主張此項事實，負舉證之責任，必須證明其為真實真實後，
    被告於其抗辯事實，始應負證明之責任，此為舉證責任分擔
    之原則（最高法院43年台上字第377號判例意旨參照）。文
    書之證據力，有形式及實質上證據力之分，當事人提出之私
    文書，必先證其真正而無瑕疵，始有形式上之證據力，而私
    文書形式上之證據力，依民事訴訟法第357條規定，原應由
    舉證人證其真正。又消費借貸為要物契約，因金錢或其他代
    替物之交付而生效力（參見89年5月5日民法債編修正施行前
    民法第475條規定），足見金錢借貸契約為要物契約，當事
    人主張有金錢借貸關係存在，須就其發生所須具備之特別要
    件即金錢之交付及借貸意思表示互相一致負舉證之責任。
七、本件上訴人主張被上訴人於94年5月間，委由誠泰行銷公司
    向誠泰銀行辦理消費性商品貸款4萬8千元，積欠貸款未還等
    事實，既為被上訴人所否認，揆諸上開說明，自應由上訴人
    負舉證之責。經查上訴人提出之誠泰銀行消費貸款部與被上
    訴人電話照會錄音光碟經當庭勘驗結果，其內容與譯文相符
    ，被上訴人並自認錄音光碟之聲音為其本人，稽之錄音光碟
    譯文所載，被上訴人承認辦理消費性商品貸款無訛。被上訴
    人借貸之意思表示，已堪認定。上訴人又主張本件係依據誠
    泰行銷公司消費性商品貸款申請表（下稱系爭申請表）之約
    定事項於94年5月6日撥款給巔峰公司，並提出系爭申請表及
    撥款資料為證。查系爭申請表特約事項3固約定「申請人及
    連帶保證人同意並授權誠泰商業銀行，得於特約商（經銷商
    ）備齊各項撥款文件並經審核無誤後，逕行將准貸款項撥付
    誠泰行銷股份有限公司指定之帳戶內，再由誠泰行銷股份有
    限公司轉撥入特約商（經銷商）指定之帳戶內，絕無異議。
    」。惟關於系爭申請表之真正，被上訴人已否認系爭申請表
    上申請人「丙○○」之簽名係其本人所為，經原審命被上訴
    人當庭書寫姓名，並依職權向合作金庫商業銀行彰化分行及
    中華郵政股份有限公司彰化郵局調閱被上訴人開戶簽名資料
    ，再與上訴人提出之系爭申請表原本上被上訴人簽名核對結
    果，該申請表上被上訴人簽名顯與被上訴人本人於上開文件
    之簽名不符，且依其筆跡可判定係系爭契約書經辦人潘喬妍
    所書，則被上訴人辯稱未見過亦未簽署本件消費借貸契約申
    請表等語，應非虛詞等情，已據原審合法認定無訛，並詳載
    於判決理由，此外，上訴人就被上訴人同意或授權本件借貨
    款項撥給巔峰公司之有利事實，復未能舉證以實其說，其交
    付顯非依債務本旨為之，揆之上開說明，尚難認金錢借貸關
    係存在，新光行銷公司所為代償，亦與被上訴人無關。
八、從而，上訴人依據消費借貸及民法第312條之法律關係，請
    求上訴人給付新光銀行1萬8千元，給付新光行銷公司2萬4千
    元，及均自94年年9月6日起至清償日止，按年息20%計算之
    利息，為無理由，應予駁回。原審判決駁回上訴人之訴，核
    無不合，上訴意旨指摘原判決不當，求予廢棄改判，為無理
    由，應予駁回其上訴。
九、本件事證已臻明確，兩造其餘攻擊防禦方法經審酌後，核與
    判決之結果不生影響，爰不予論述，併此敘明。
據上論結，本件上訴為無理由，依民事訴訟法第436條之32第1、
2項、第436條之29第1款、第449條第1項、第78條，判決如主文
。
中    華    民    國    98    年    2    月    23     日
                 民事第一庭    審判長法  官  羅培昌
                                     法  官  施坤樹
                                     法  官  陳正禧
以上正本係照原本作成。
本件不得上訴。
中    華    民    國    98    年    2    月    23     日
                                     書記官  吳金良


司法院資訊處製作；財團法人民間司法改革基金會備份。
